臺灣雲林地方法院民事判決　　　　　　　94年度簡上字第25號
上　訴　人　恆揚工程顧問有限公司
　　　　　　　　　　　　之1
法定代理人　丙○○
被　上訴人　春田加油站股份有限公司
法定代理人　甲○○
訴訟代理人　乙○○
上列當事人間請求給付貨款事件，上訴人對於中華民國94年4 月
6 日本院北港簡易庭93年度港簡字第163 號第一審判決提起上訴
，本院於民國94年7 月13日言詞辯論終結，判決如下：
    主  文
上訴駁回。
第二審訴訟費用由上訴人負擔。
    事  實
甲、上訴人方面：
一、聲明：(一)、原判決廢棄。(二)、上開廢棄部分，被上訴人在第
    一審之訴駁回。
二、陳述：除與原判決記載相同者，茲引用之外，補稱：
  (一)、上訴人與訴外人崎騰工程有限公司（下稱崎騰公司）於民
      國（下同）89年8 月2 日聯合向太平洋建設股份有限公司
      （下稱太平洋建設公司）承攬「西濱快速道路WH56橋樑上
      部結構工程」，雙方約定之負擔比例為上訴人百分之三十
      ，崎騰公司百分之七十。而上訴人與崎騰公司因施作上述
      工程，向被上訴人購買之油料，係由上訴人與崎騰公司共
      同使用，崎騰公司所使用之油量遠高出上訴人許多，依上
      開分擔比例，上訴人僅需給付新臺幣（下同）34,845 元
      （116,150 ×0.3）予 被上訴人，餘款81,305元應由崎騰
      公司負擔。
  (二)、上開工程所需時間大約四年，前半年之工程由上訴人負責
      施作，之後一年內之工程由上訴人與崎騰公司聯合施作，
      後兩年半之工程則由崎騰公司負責，因上訴人負責之工程
      先施作，故由上訴人與被上訴人簽訂系爭油料買賣契約。
      四年內工程所需油料，雖係依據系爭買賣契約供應，但於
      工程期間，由上訴人使用之油料，即開立上訴人之發票，
      由崎騰公司使用之油料，即開立崎騰公司之發票，表示兩
      家公司所使用之油料係各自獨立，應各自負擔所需之貨款
      。
三、證據：除援用第一審所提證據外，補提聯合承攬協議書、工
    程合約書、上訴人備忘錄、太平建設公司備忘錄、上訴人及
    崎騰公司應付票據明細、統一發票為證。
乙、被上訴人方面：
一、聲明：如主文第1項所示。
二、陳述：除與原判決記載相同者，茲引用之外，補稱：
  (一)、系爭買賣契約係由上訴人與被上訴人簽訂，與崎騰公司無
      關。
  (二)、被上訴人將簽帳單及發票寄給上訴人，至於上訴人與崎騰
      公司如何分擔貨款，是其二家公司間之事情，被上訴人並
      不知情。
三、證據：除援用第一審所提證據外，補提支票二紙為證。
    理  由
一、程序方面：
    按當事人得以合意定第一審管轄法院，但以關於由一定法律
    關係而生之訴訟為限；前項合意，應以文書證之，民事訴訟
    法第24條定有明文。本件被告主營業所所在地雖在台北市境
    內，惟兩造簽訂之買賣契約書第4 條約定：「本合約有關事
    項發生爭執時，以臺灣雲林地方法院為第一審之管轄法院」
    ，有上開契約書在卷可稽，故本院有管轄權，合先敘明。
二、被上訴人起訴主張：上訴人於93年7 月至同年9 月間陸續向
    其購買油料數批，貨款總計116,150 元，詎上訴人屆期竟拒
    不付款，為此依據買賣契約之法律關係，請求上訴人給付上
    開款項及自起訴狀繕本送達上訴人之翌日即93年12月25日起
    至清償日止，按年息百分之五計算之利息，並陳明願供擔保
    請准宣告假執行。
三、上訴人則以：被上訴人所請求之油料貨款，係使用於上訴人
    與崎騰公司聯合承攬之「西濱快速道路WH56橋樑上部結構工
    程」上，雙方約定之負擔比例為上訴人百分之三十，崎騰公
    司百分之七十，故上訴人僅需負擔34,845元，其餘應由崎騰
    公司負責等語，資為抗辯。
四、兩造不爭執之事實：
  (一)、上訴人與被上訴人簽訂買賣契約書，被上訴人並依約陸續
      供應油料。
  (二)、對被上訴人提出之契約書，上訴人提出之聯合承攬協議書
      、工程合約書、上訴人備忘錄、太平洋建設公司備忘錄、
      上訴人應付票據明細及崎騰公司應付票據明細之真正均不
      爭執。
五、得心證之理由：
    本件兩造主要爭執之處為：系爭貨款應由上訴人負全部給付
    義務，或上訴人僅需負擔其中之34,845元？經查：
  (一)、被上訴人主張其與上訴人簽訂油料買賣契約書，被上訴人
      已依約供應油料，尚有貨款116,150 元未獲清償等情，業
      據被上訴人提出與所述相符之契約書、簽帳單及統一發票
      為證，被上訴人此部分之主張，應堪信為真實。
  (二)、按物之出賣人，負交付其物於買受人，並使其取得該物所
      有權之義務；買受人對於出賣人，有交付約定價金及受領
      標的物之義務，民法第348 條、第367 條分別定有明文。
      由上開規定可知，買賣契約之買受人，有請求出賣人交付
      買賣標的物，並使其取得該物所有權之權利，出賣人則有
      請求買受人給付價金及受領標的物之權利，此二種債權性
      質之權利，僅具相對性，不具排他性，亦即僅特定債權人
      得向特定債務人請求給付，除非當事人間訂有第三人負擔
      契約或債務承擔契約，否則買賣契約效力僅及於契約之當
      事人，而不及於契約當事人以外之第三人（最高法院18年
      上字第1953號判例意旨參照）。查上訴人為系爭油料買賣
      契約之買受人，為上訴人所不爭執，並有契約書在卷足憑
      。而被上訴人已依約供應油料，尚有貨款116,150 元未獲
      清償等情，亦如前述。又遍觀契約書之內容，兩造就付款
      方式，並無由上訴人負擔百分之三十，餘由崎騰公司負擔
      ，或崎騰公司為債務承擔之約定，被上訴人依據民法第36
      7 條之規定，請求上訴人給付價金，自屬有據。
  (三)、上訴人雖抗辯被上訴人提供之油料係使用於「西濱快速道
      路WH56橋樑上部結構工程」，該工程由上訴人與崎騰公司
      聯合承攬，上訴人僅負擔其中百分之三十之工程等語，並
      提出聯合承攬協議書、工程合約書、上訴人備忘錄、太平
      建設公司備忘錄、上訴人及崎騰公司應付票據明細、統一
      發票為證。惟上訴人與崎騰公司間之約定，與被上訴人無
      涉，並無拘束被上訴人之效力。被上訴人依照上訴人之指
      示，分別開立統一發票予上訴人及崎騰公司，係為方便兩
      家公司會計作帳，以便核銷費用，非謂記載買受人為崎騰
      公司之統一發票，即應由崎騰公司負承擔貨款之責，上訴
      人執以抗辯其僅需給付貨款之百分之三十云云，自非可採
      。
  (四)、次按給付無確定期限者，債務人於債權人得請求給付時，
      經其催告而未為給付，自受催告時起，負遲延責任，其經
      債權人起訴而送達訴狀者，與催告有同一之效力；遲延之
      債務，以支付金錢為標的者，債權人得請求依法定利率計
      算之遲延利息；應付利息之債務，其利率未經約定，亦無
      法律可據者，週年利率為百分之五，民法第229 條第2 項
      、第233 條第1 項前段、第203 條有明文規定。從而，被
      上訴人請求上訴人給付自起訴狀繕本送達上訴人之翌日即
      93 年12 月25日起至清償日止，按年息百分五計算之利息
      ，亦屬有據，應予准許。
六、綜上所述，被上訴人主張上訴人向其購買油料，其已依約交
    貨，上訴人迄未清償所欠貨款，依據買賣契約之法律關係，
    請求上訴人給付116,150 元，及自93年12月25日起至清償日
    止，按年息百分之五計算之利息，為有理由，應予准許。又
    本件係適用簡易程序所為上訴人敗訴之判決，依民事訴訟法
    第436 條第2 項準用同法第389 條第1 項第3 款規定，應依
    職權宣告假執行。是則原審命上訴人如數給付，並依職權宣
    告假執行，於法並無違誤。上訴意旨指摘原判決不當，求予
    廢棄改判，為無理由，應駁回其上訴。
七、本件事證已臻明確，兩造其餘攻擊防禦方法及所提之證據，
    核與判決結果不生影響，不再一一加以論述，併此敘明。
八、據上論結，本件上訴為無理由，依民事訴訟法第436 條之1
    第3 項，第449 條第1 項，第78條，判決如主文。
中　　華　　民　　國　　94　　年　　7 　　月　　27　　日
                  民事第一庭    審判長  蕭守田
                                法  官  鍾貴堯
                                法  官  蔡碧蓉
以上正本係照原本作成。
本件不得上訴。
中　　華　　民　　國　　94　　年　　7 　　月　　27　　日
                                書記官  蔡嘉萍
